臺灣臺中地方法院刑事判決　　　　　　　　　　九十一年度交訴字第九十四號
　　公　訴　人　臺灣臺中地方法院檢察署檢察官
　　被　　　告　甲○○
右列被告因公共危險等案件經檢察官提起公訴（九十年度偵字第二一三一三號），本
院判決如左：
    主      文
甲○○駕駛動力交通工具肇事，致人受傷而逃逸，處有期徒刑壹年陸月。緩刑伍年。
被訴過失傷害部分，公訴不受理。
    事      實
一、甲○○於民國（下同）九十年十月二十三日晚上九時四十分許，駕駛Ｂ六－九三
    三五號自小客車，沿台中縣潭子鄉○○村○○路由東往西行駛，甲○○於汽車行
    駛時應注意車前狀況小心駕駛，並採取必要之安全措施，且依當時天氣為晴、路
    面無障礙，又無不能注意之情形，竟疏於注意及此，而行經台中縣潭子鄉○○路
    與民族路口時，撞及同方向在前方正欲左轉之乙○○所騎乘ＹＪＥ－四二０號機
    車，致乙○○人車倒地，受有腦震盪、頸部及多處挫傷等傷害。甲○○明知其肇
    事，致乙○○受傷倒地竟未停車查看並予必要救助，且旋即駕車逃逸。嗣因甲○
    ○上開車輛之前方車牌因撞擊而掉落該處，經警循線始查獲上情。
二、案經乙○○告訴及台中縣警察局豐原分局報請台灣台中地方法院檢察署檢察官偵
    查起訴。
    理      由
甲、有罪部分：
一、訊據被告甲○○矢口否認右揭肇事逃逸之犯行，辯稱：當時在家照顧二名小孩，
    並未出門，警察來時，發現車輛停放的方向與本來停的方向相反，車牌也掉落不
    見，車門雖沒有遭破壞，但後車箱的門本來就是壞的，伊沒有肇事及駕車逃逸云
    云。然查：
  (一)右揭事實業據告訴人乙○○指訴綦詳，告訴人並稱：當時被撞倒在地，駕車之人
    撞到後有從其旁邊繞過去，並看一下，就馬上離開，伊有抬頭看，所以有看到駕
    車之人的長相。又於偵查中及本院審理時當庭命其指認，均確定即在庭上之被告
    所肇事。告訴人乙○○因本次車禍受有事實欄所述之傷害並有台中縣大雅鄉私立
    清泉綜合醫院診斷證明書一份在卷足憑，此外，另有車禍現場照片五張及肇事車
    輛照片五張及道路交通事故調查報告表一份附卷足資佐證。
  (二)又證人丙○○於偵查中結證稱，當時肇事之車輛在距離機車三時至四十公尺處有
    開始煞車，踩了兩次，有要閃左及閃右的感覺，但還是撞上機車．．．該車駕駛
    有下車查看，隨即靠向路旁假裝要停放路邊但未停即離去，當時車上有二名小孩
    等語。又依警方提供之被告照片命其指認，證人亦可確定被告即當時駕車之人，
    於本院審理時亦結證稱，被告甲○○確係本件車禍之肇事者無誤等語。
  (三)本件車禍時間為晚上九時四十分許，警方依掉落現場之車牌循線於同日晚上十一
    時許，找到被告住處，發現被告之上開車輛僅餘後方車牌，且車輛引擎尚有餘溫
    ，顯見該車輛於晚間有駕駛過，且前方之車牌掉落不見，足證被告之車牌係因其
    車輛前方發生與人碰撞而掉落，亦與告訴人乙○○指訴遭人自後方撞及相符合。
  (四)本件經檢卷函請法務部調查局對被告甲○○就本案進行測謊，結果就被告沒有駕
    車撞及被害人所乘之機車及事故當時未在現場之問題，均呈情緒波動反應，研判
    有說謊，有該局九十一年四月一日調科參字第０九一００一四七三三０號測謊報
    告書一份附卷可參，由此亦可佐證，被告上開辯稱：伊當時在家，未駕車肇事云
    云之辯解，顯係說謊，尚非可採。
  (五)雖被告辯稱其妹夫潘正三可證明伊整晚在家未外出云云。然經證人潘正三到庭結
    證稱：伊在當日晚上七點多出門前有至被告家中看小孩，當時被告有在家，到十
    點多剛回來就在門口看到警車等語。則依證人所述僅可證明在晚間七點多時，被
    告尚在家中，於七點多至晚間十點多，這一段期間，證人亦不在家，自亦無法證
    明被告在此段期間尚在家，且本件車禍發生時間係當晚九時四十分即證人無法證
    明被告在家的時段，從而證人潘正三上開之證詞即不能為被告有利之認定。
  (六)按刑法第一百八十五條之四之肇事逃逸罪，以駕駛動力交通工具肇事，有致人死
    傷而逃逸之事實，為其構成要件，不以行為人明知被害人有死傷情形為必要，亦
    不以被害人為無自救能力人為必要（最高法院九十一年台上字第一三七號、九十
    年台上字第六七八六號判決意旨參照），至肇事者是否有遺棄之故意，其離去之
    原因為何，則非所問（最高法院九十年台上字第二一九一號判決意旨參照），考
    其立法目的即在促使駕駛人於肇事後能對被害人即時救護，以減少死傷之惡化，
    此觀該法條之立法目的，以及道路交通管理處罰條例第六十二條規定內容自明，
    可見該兩條規範意旨應屬相同。
    綜上所述，被告所辯委無足採，本案事證明確，被告犯行堪予認定。
二、核被告甲○○所為，係犯刑法第一百八十五條之四之肇事逃逸罪。爰審酌被告肇
    事致人受傷未即時救護，惡性非輕，被害人所生危害、犯後又否認犯行等一切情
    狀，量處如主文所示之刑。末查被告前未曾受有期徒刑以上刑之宣告，有臺灣臺
    中地方法院檢察署刑案資料查註紀錄表及台灣高等法院被告全國前案紀錄表各一
    份附卷可稽，且傷害部分已與被害人達成和解，肇事逃逸雖否認犯行，惟本院認
    被告經此次論罪科刑之教訓，應知所警惕，無再犯之虞，且被告尚須負家庭生計
    ，因認所宣告之刑以暫不執行為適當，併諭知緩刑五年，以勵自新。
乙、公訴不受理部分：
一、公訴意旨如事實欄所述，因認被告另涉犯刑法第二百八十四條第一項前段之過失
    傷害罪嫌等語。
二、按告訴乃論之罪，告訴人於第一審辯論終結前得撤回其告訴，又告訴經撤回者，
    應諭知不受理之判決，刑事訴訟法第二百三十八條第一項、第三百零三條第三款
    定有明文。
三、本件告訴人乙○○告訴被告甲○○過失傷害案件，起訴書認被告係觸犯刑法第二
    百八十四條第一項前段之罪，依同法第二百八十七條前段之規定，須告訴乃論。
    茲據告訴人乙○○於九十一年十月九日與被告甲○○當庭和解並撤回其告訴，揆
    諸首開說明，爰不經言詞辯論，諭知不受理之判決。
據上論斷，應依刑事訴訟法第二百九十九條第一項前段、第三百零三條第三款、第三
百零七條、刑法第一百八十五條之四、第七十四條第一款，判決如主文。
中    華    民    國      九十一      年       十      月     十七      日
                                    臺灣臺中地方法院交通法庭
                                        法  官  郭  德  進
右正本證明與原本無異。
如不服本判決，應於判決送達後十日內向本院提出上訴狀( 應附繕本 )，上訴於臺灣
高等法院臺中分院。
                                        書記官
中    華    民    國      九十一      年       十      月     十八      日
刑法第一百八十五條之四
駕駛動力交通工具肇事，致人死傷而逃逸者，處六月以上五年以下有期徒刑。
                                                                        Ａ
